臺灣板橋地方法院刑事判決　　　　　　　　　　　　　九十年度易字第三五二號
　　公　訴　人　臺灣板橋地方法院檢察署檢察官
　　被　　　告　丁○○
右列被告因詐欺案件，經檢察官提起公訴（九十年度偵字第八五三○號），本院判決
如左：
    主  文
丁○○意圖為自己不法之所有，以詐術使人將本人之物交付，累犯，處有期徒刑貳年
。
    事  實
一、丁○○於民國八十五年十一月五日因侵占案件，經台灣高等法院以八十五年上訴
    字第三八Ｏ七號判決處有期徒刑三月，八十五年十二月十七日判決確定，並於八
    十六年五月十六日執行完畢，猶不知悔改；明知自己於八十八年八月間積欠銀行
    及外界債務共新台幣（以下同）一千餘萬元以上，並有銀行貸款五百餘萬元待清
    償，早已陷於無資力狀態；竟基於為自己不法所有之意圖，為取得債務週轉金而
    施用詐術，明知其所購買而以第三人林信雄名義登記之位於台北縣五股鄉○○路
    一二五號六樓之房地（即坐落台北縣五股鄉○○段褒子寮小段七二之五地號土地
    及一七八三建號建物，下稱系爭房地），早已於八十七年六月二十五日以其岳母
    李碧麗為債務人，向安泰商業銀行股份有限公司（下稱安泰商業銀行）借款，餘
    額為四百八十四萬餘元，並以安泰商業銀行為抵押權人，設定最高限額抵押權六
    百萬元；於八十八年八月間，丁○○經由乙○○之弟媳丙○○提及乙○○有意購
    買房屋一棟，遂告知丙○○其有房屋可以出售，乙○○至現場察看後頗為中意，
    遂委託丙○○代為與丁○○洽談；丁○○為隱瞞上開房地已設定高額抵押權之事
    實，除強調產權絕對清楚外，並對乙○○及丙○○佯稱熟悉土地登記相關手續，
    可自行辦理過戶節省費用，且不須買方操心及負擔相關費用，致乙○○、丙○○
    在未閱覽系爭房地登記謄本之下信以為真，而陷於錯誤。乙○○與丁○○於八十
    八年九月十日以系爭房地為標的物簽訂買賣契約時，丁○○仍隱瞞上情，雙方雖
    於契約中訂明系爭房地產權清楚，如有他項權利設定，需由丁○○於尾款付清前
    負責塗銷等事項，然於乙○○依約付清買賣價款五百二十萬元後，丁○○竟將該
    款項挪為優先清償個人其他債務週轉之用，既未依約塗銷上開抵押權設定登記，
    亦未按期繳納銀行貸款本息，嗣於八十九年四月間，乙○○因經商亟須大筆資金
    ，欲以系爭房地向銀行抵押貸款時，發覺上開情事而無法再申貸，其後系爭房地
    亦因丁○○未清償貸款本息而於八十九年十一月六日遭安泰商業銀行聲請法院查
    封，並已拍賣執行終結，乙○○始知受騙。
二、案經乙○○訴由台灣板橋地方法院檢察署檢察官偵查起訴。
    理  由
一、訊之被告丁○○對於右揭犯罪事實，除矢口否認有詐欺之犯意外，餘均坦承不諱
    。被告時而辯稱，訂約當時係因一時疏忽始未告知系爭房地有設定抵押權等情；
    時而辯稱，已遺忘訂約時是否有告知抵押權未塗銷等情；時而又辯稱，有告知銀
    行設定抵押的事，但是沒有塗銷設定；被告並表示事後伊亦有誠意積極解決云云
    。惟查：
    （一）右揭犯罪事實，業據告訴人乙○○及告訴代理人甲○○於偵、審中指訴綦
          詳，核與證人即買賣仲介人兼買方經手人丙○○於本院所證述之情節相符
          ，復有不動產買賣契約書、土地及建物登記謄本、抵押物拍賣裁定、給付
          買賣價金之支票及匯款申請書及活期存款存摺明細、雙方處理債務協議書
          （以上皆影本）、系爭房地異動索引表等附卷可稽。
    （二）次查，被告丁○○對於系爭房地多次產權名義變動皆一手掌控，對抵押權
          設定之告知義務竟時而推拖為疏忽或不記憶，顯為卸責之詞；且衡諸常情
          ，房地買受人通常不會在知悉房地為他人債務設定擔保後，仍然無條件購
          買；被告深明此理，卻故意隱瞞前揭事實，並佯稱熟悉且願意自費包辦過
          戶手續，以避免告訴人查閱系爭房地謄本等相關資料而得知真相，其施用
          詐術，致告訴人陷於錯誤，以求順利售出系爭房地之犯行，應無疑義。
    （三）復查，被告丁○○於買賣契約成立時，尚積欠銀行債務五百萬元，並有銀
          行及外界貸款共一千餘萬元，經濟狀況不佳，業據其供明屬實（見九十年
          四月十三日偵查筆錄），其於收受告訴人乙○○所支付五百二十萬元買賣
          價款後，本足以清償對安泰銀行之四百八十四萬元債務並塗銷抵押權設定
          ，被告竟不依買賣契約意旨履行，反將買賣價款挪作優先清償個人其他債
          務週轉之用，並且未繳納原先抵押貸款之本息，致系爭房地被查封拍賣，
          使告訴人乙○○因此受有重大損害。至被告雖一再辯稱有誠意解決或表示
          願以原價買回系爭房地或塗銷抵押等，然其於多次調解或協議後並均未依
          約履行或繳交銀行貸款本息，且僅償還八十餘萬元，其他解決方案又緩不
          濟急或不切實際或未舉證履行完成或根本未履行，難以證明其誠意，亦不
          得解免其刑責。綜上所述，被告所辯不足採信，本件事證明確，被告罪行
          應堪認定。
二、核被告所為，係犯刑法第三百三十九條第一項之詐欺罪。被告丁○○前有如事實
    欄所載之犯罪、科刑及徒刑之執行情形，有台灣高等法院檢察署刑案資料簡覆表
    乙件附卷可稽，茲於五年以內再犯有期徒刑以上之本罪，為累犯，應依法加重其
    刑。爰審酌被告之前科及完全不尊重他人財產而挪用買賣價款於優先清償自身債
    務週轉之素行、致生告訴人所購房地遭查封拍賣之重大危害、犯罪動機、目的、
    手段及犯後部分償還八十餘萬元，其餘則未能實質積極償還而妥善和解等一切情
    狀，量處如主文所示之刑，以示懲儆。
據上論斷，應依刑事訴訟法第二百九十九條第一項前段，刑法第三百三十九條第一項
、第四十七條，罰金罰鍰提高標準條例第一條前段，判決如主文。
本案經檢察官鄧媛到庭執行職務。
中      華      民      國    九十一    年      三      月    二十八    日
                                  臺灣板橋地方法院刑事第一庭
                                       法  官    胡 堅 勤
右正本證明與原本無異。
如不服本判決，應於判決送達後十日內，向本院提出上訴狀。
                                       書記官    劉 文 美
中      華      民      國        九十      年      三      月  二十八  日
附錄本案論罪科刑法條全文：
中華民國刑法第三百三十九條第一項
(普通詐欺罪)
意圖為自己或第三人不法之所有，以詐術使人將本人或第三人之物交付者
，處五年以下有期徒刑、拘役或科或併科一千元以下罰金。
